【裁判字號】    89,上訴,1744
【裁判日期】    900130
【裁判案由】    公共危險
【裁判全文】
臺灣高等法院高雄分院刑事判決                  八十九年度上訴字第一七四四號
    上  訴  人
    即  被  告  乙○○
    選任辯護人  楊昌禧
                唐小菁
                鄭淑貞
右上訴人因公共危險案件，不服臺灣高雄地方法院八十九年度訴字第一九一五號中華
民國八十九年十月十二日第一審判決（起訴案號：臺灣高雄地方法院檢察署八十九年
度偵字第一七三八號），提起上訴，本院判決如左：
      主  文
原判決撤銷。
乙○○共同壅塞陸路，致生往來之危險，處拘役參拾日，如易科罰金以參佰元折算壹
日；緩刑貳年，緩刑期內並付保護管束。
      事  實
一、乙○○明知前鎮區○○○路及附近道路皆屬人車往來頻繁之路段，若在該路段上
    高速行駛盤據路面等方式，進行俗稱「飆車」之行為，而壅塞路面，將使參與道
    路交通之公眾生往來之危險，竟共同基於犯意之聯絡，於民國八十九年七月三十
    日二時許，由柯甲偉騎乘其所有車牌號碼ＧＪ七─二五七號重型機車後載乙○○
  ，與其他分別駕駛共約九輛機車之不詳姓名年籍之人約二十餘名，以時速六十公
    里以上之速度，沿高雄市前鎮區○○○路由西往東向一心路方向超速蛇行，並佔
    據快車道競速行駛，而壅塞供公眾往來之陸路，致生其他往來車輛、行人之危險
    。旋於同日凌晨二時十四分許為警攔檢不聽制止反加速逃逸，經警追捕始於凱旋
    四路德州小騎士炸雞店前攔截查獲，其餘參與飆車之人則趁隙逃逸。
二、案經高雄市政府警察局前鎮分局移送臺灣高雄地方法院檢察署檢察官偵查起訴。
      理  由
一、訊據上訴人乙○○固不否認於右揭時地騎乘機車至凱旋四路上小騎士炸雞店前為
    警追捕而查獲等情，惟矢口否認有何參與飆車致生公共危險之犯行，辯稱：我沒
    有飆車，當時我們與飆車族的方向不同，我沒有佔據車道云云。經查：共同被告
    柯偉甲騎乘機車後搭載上訴人乙○○與其餘九部機車沿凱旋四路由西往東向一心
    路方向以時速六、七十公里速度佔據快車道上超速蛇行，並於警員攔檢時加速逃
    逸等情，業據證人即當日查獲本件之警員康文興於原審審理時證稱：「當時我在
    凱旋四路大業加油站前騎機車巡邏，當時我看見有十部機車在快車道行駛有的超
    速有的蛇行，他們自凱旋四路由西往東向一心路方向行駛，他們時速約六、七十
    公里，當時我發現在庭上的二位被告共騎一部機車，我就騎去被告旁邊用口頭示
    意他們停車，當時被告的機車是騎在快車道上，他們約在十幾部機車中的第六、
    七部，當時被告不停車，其中一人還用腳踹我，但我不知道是何人踹我，之後他
    們就騎到對向車道，用更快的速度行駛，我繼續追他們，原本有將被告攔下來，
    但被告仍趁隙跑走，我追不上他們於是我就用無線電請求同事支援，後來由蔡宏
    仁開警車在凱旋四路小騎士前攔下被告。」（見原審卷第二十三頁）、「‧‧‧
    當時我是跟在被告機車右側與被告平行，被告若要右轉往忠誠路跑掉，就會被我
    攔住，故被告才沒有與其他飆車族機車一起右轉，當時我左側只有被告一部機車
    而己，而且被告當時是騎在快車道上，我是騎在機車道上」（見原審卷第二十六
    頁）、康文興於本院調查時仍證稱：「（問：確實有看到柯偉甲後載乙○○與其
    他人飆車嗎？）答：確實有」、「（問：是在庭的柯偉甲嗎？）（指認證人）答
    ：是，沒有錯」「他們方向是一樣的，而且他們其中一人還用腳踹我，本來我是
    在他們的右側，後來他們逆向騎駛，所以我就跟在後面追，我通報中心，後來支
    援的同事總共攔截了他們二次，第二次攔截到的就是柯偉甲與乙○○這二個人。
    」（見本院刑事卷第三十一頁、第三十二頁）、「（問：確實沒有看錯？柯偉甲
    也是飆車族之一嗎？）答：是，確實沒有看錯」「（問：這些飆車族是二人騎一
    部車嗎？）答：我看到幾乎都是二人騎一部車，但不敢確定每一部車都是二人騎
    一部」「（問：他們八、九部機車是否整個車道都被占據了嗎？）答：是，占據
    機車道與汽車道的一個車道」「（問：是蛇行嗎？答：是」、「（問：有無占到
    同向的另一個車道？）答：他們是蛇行，有時四、五部車併行，有時也會跑到另
    一個車道來，另一車道如果要使用的話，就要跨越中線」（見本院刑事卷第三十
    三頁、第三十四頁）；又警員蔡宏仁證稱：「當時我開警車在巡邏，我到現場時
    我有看見機車駕駛者用腳踹康文興，康文興原本有將被告攔下來，但被告沒有停
    車，被告又將機車行駛在對向車道，我就用警車追被告，一直追到快到凱旋四路
    小騎士前時，被告又騎回自己車道，我就用警車夾住被告機車，機車倒下，機車
    一倒下駕駛者就跑掉了，後座者留在原地，當時我也留在原地，當時留在原地的
    被告就是庭上之乙○○」（見原審卷第二十三頁、第二十四頁）、警員周屏正於
    原審審理中證稱：「當時我是支援巡邏，我與呂琮守接獲指揮中心的通報說有飆
    車族在流竄，於是我們就在班超、凱旋路路口攔截飆車族，當時有六、七部機車
    在快車道上行駛，他們當時時速七十公里以上。當時我與我同事站在逆向車道的
    路邊要攔下被告，被告自我旁邊閃過去，他們時速很快，當時有五、六部機車在
    行駛，其中一部就是在庭上被告所騎的。後來在班超路有分隔島路面較窄且路邊
    有停放車子，被告只好減速行駛，但當時車速仍在六十公里以上」（見原審卷第
    二十四頁）、警員呂琮守於原審審理時證稱：「當時我接到指揮中心的通報後我
    與周屏正就趕到現場支援，遠遠的我有看見五、六部飆車族的機車，被告的機車
    是其中一部，他們速度在六、七十公里以上，後來有幾部機車右轉忠誠路，但被
    告所騎的機車仍沿車凱旋四路的方向逆向行駛，我們要攔下被告，這是第一次與
    康文興警員要攔截被告，但被告跑掉，我們就一直追到小騎士前分隔島處才將被
    告攔下來」（見原審卷第二十四頁）、「我在忠誠路就有看見被告所騎的機車」
    （見原審卷第二十六頁）等語綦詳，且互核其等所述情節大致相符，顯見柯偉甲
    、上訴人乙○○與逃逸之其他飆車族，騎乘機車途經凱旋四路大業加油站前，即
    為取締飆車之員警所監控，並無誤認之虞，自可採為論罪之依據。雖上訴人乙○
    ○仍以前開情詞置辯，否認有參與飆車犯行，惟經原審隔離訊問，二人就何時邀
    約柯偉甲於案發當晚至乙○○家，又何人提議吃消夜，消夜之內容及何人支付費
    用等節所述均不一致，且互相齟齬（見原審卷第二十五頁），是渠等所言是否可
    信非無疑義；況再參以柯偉甲自承：「原先我們是慢慢騎，騎在路邊而已，是遇
    到警察在追飆車族，我們怕警察也以為我們是飆車族要攔我們，於是我就加速」
    及上訴人乙○○供陳：「原先我們騎在路邊，後來因警察要攔我們下來，柯偉甲
    就加速到六、七十公里騎在路中間」等語以觀，果若警員是時係在追其他飆車族
    理應無暇注意騎在慢車道上之柯甲偉及上訴人乙○○二人，且衡諸常情，一般人
    每遇有飆車族駛來，無不儘快閃避，以避免被飆車族衝撞及砍傷之危險，又豈會
    僅因害怕警員之誤認反加速騎在快車道上與其他飆車族同向沿凱旋四路超速前駛
    之理，益徵上訴人乙○○共乘之機車確有參與飆車之行為至為灼然，上訴人乙○
    ○所辯與常情有違，顯為事後卸責之詞，殊不足採，此外復有高雄市政府警察局
    執行「交通稽查」專案勤務逮捕現行犯簡易移辦單及證人康文興於原審審理時繪
    製之現場追捕路線圖各一紙附卷可資佐憑。又共同被告柯偉甲部分已經原審判刑
    確定，是本件事證已臻明確，上訴人乙○○所辯係卸責之詞，不足採信，其犯行
    已堪認定。
二、查上訴人乙○○與人共乘機車，成群結隊盤據在人車往來頻繁之市區○○○○道
    上競速飆車，客觀上顯已達壅塞陸路，足生公眾往來之危險之程度，核其所為，
    係犯刑法第一百八十五條第一項之壅塞陸路致生往來危險之妨害公眾往來安全罪
    。上訴人乙○○與柯甲偉及其他不詳姓名者多人間，有犯意聯絡及行為分擔，為
    共同正犯。
三、原審予以論科，固非無見，惟查：刑法第四十一條有期徒刑、拘役得易科罰金之
    規定，於九十年一月十日修正公布施行，於同年一月十二日生效，修正後最重本
    刑五年以下有期徒刑之罪，經判處六月以下有期徒刑，因身體、教育、職業、家
    庭等因素執行顯有困難，均得予易科罰金，上訴人乙○○所犯本件犯罪，為最重
    本刑五年以下有期徒刑之罪，經宣告拘役三十日，原審未及諭知易科罰金之折算
    標準，尚有未洽，上訴人上訴否認犯罪，雖無理由，惟原判決未及審酌易科罰金
    標準已修正，自應予撤銷改判。爰審酌上訴人乙○○明知從事飆車之行為，對其
    自身及往來車輛、行人均造成極大危險，危害公眾安全情節非輕，本應重懲，惟
    念及其等年輕識淺，思慮不周，犯後態度尚稱良好等一切情狀，仍依原判量處拘
    役三十日。又上訴人乙○○行為後，刑法第四十一條易科罰金條件已有修正放寬
    為犯最重本刑五年以下有期徒刑之罪，經判處六月以下有期徒刑，因身體、教育
    、職業、家庭之關係，或其他正當事由，執行顯有困難者，得予易科罰金，並經
    總統於九十年一月十日公佈，依刑法第二條第一項前段，本件自應適用新法，並
    諭知如易科罰金以三百元折算一日。
四、又上訴人乙○○未曾受有期徒刑以上之宣告，有被告全國前案紀錄表在卷可稽，
    因一時好奇致罹刑章，其經此偵審程序及刑之宣告後，當知所警惕，信無再犯之
    虞，本院認暫不執行其刑為適當，仍依原判予以宣告緩刑二年，以啟自新。又上
    訴人乙○○不知珍惜自身生命且置他人安全於不顧，顯見其性格、思虞未臻穩健
    成熟，有加以導正之必要，併諭知於緩刑期內付保護管保束，以輔導其向善。
據上論斷，應依刑事訴訟法第三百六十九條第一項前段、第三百六十四條、第二百九
十九條第一項前段，刑法第二十八條、第一百八十五條第一項、第二條第一項前段、
第四十一條、第七十四條第一款、第九十三條第一項，罰金罰緩提高標準條例第一條
前段、第二條，判決如主文。
本案經檢察官林應華到庭執行職務。
中    華    民    國      九十      年       一       月     三十     日
                              臺灣高等法院高雄分院刑事第八庭
                                  審判長法官  郭雅美
                                        法官  洪兆隆
                                        法官  張盛喜
右正本證明與原本無異。
如不服本判決，應於判決送達後十日內向本院提出上訴狀，其未述理由者並應於提
出上訴狀後十日內向本院補提理由書（應附繕本)。
                                      書記官  魏文常
中    華    民    國      九十      年       一       月     三十一   日
附錄：本判決論罪科刑法條：
刑法第一百八十五條：
損壞或壅塞陸路、水陸、橋樑或其他公眾往來之設備或以他法致生往來之危險者，處
五年以下有期徒刑，拘役或五百元以下罰金。
因而致人於死者，處無期徒刑或七年以上有期徒刑。致重傷者，處三年以上十年以下
有期徒刑。
第一項之未遂犯罰之。
                                                                   Ｊ


司法院資訊處製作；財團法人民間司法改革基金會備份。
